臺灣高等法院高雄分院刑事判決　　　　100年度上易字第611號
上　訴　人　臺灣高雄地方法院檢察署檢察官
被　　　告　王建成
上列上訴人因被告詐欺案件，不服臺灣高雄地方法院99年度審易
字第4776號中華民國100 年4 月28日第一審判決（起訴案號：臺
灣高雄地方法院檢察署98年度偵字第16220 號），提起上訴，本
院判決如下：
    主  文
原判決撤銷。
王建成犯詐欺取財罪，共肆罪，各處有期徒刑柒月；又犯詐欺取
財罪，處有期徒刑肆月。應執行有期徒刑壹年陸月。
    事  實
一、王建成於民國96年2 月間，在其位於高雄市○○區○○路30
    9 巷70號住處，自任會首召集民間互助會，會期自96年2 月
    20日起至98年7 月20日止，連同會首共計30會，每會新臺幣
    （下同）20,000元，底標最低1,500 元，每月20日下午8 時
    許開標，採內標方式標會。詎王建成利用互助會會員間彼此
    不熟識，又多未到場參與競、開標之機會，竟意圖為自己不
    法之所有，分別基於詐欺取財之犯意，於97年5 月20日後互
    助會期間內之不詳時間，先後5 次於開標日開標後，向馮禎
    祥、陳王錦花（已歿）、蔡湘德、郭富雄、趙進南、蔣順成
    及李建源、陳妙玲（李建源、陳妙玲部分，未據告訴）等活
    會會員虛偽陳報當月之開標結果，佯稱該期互助會已有他人
    得標，致渠等陷於錯誤，誤以為當期已由某不詳會員得標，
    而繳交活會會款予王建成，王建成因此詐得新臺幣（下同）
    約62萬元（計算式：8 【人數】×5 【冒標會數】×15500
    【冒標當期標金，採最有利王建成之認定，認定各次開標之
    標息均為4500元】），足以生損害於馮禎祥、陳王錦花、蔡
    湘德、郭富雄、趙進南、蔣順成及李建源、陳妙玲等活會會
    員。嗣於98年2 月20日，王建成無預警宣告停會，馮禎祥等
    活會會員察覺有異，始知上情。
二、案經馮禎祥、陳昭榮、蔡湘德、郭富雄、趙進南、蔣順成訴
    由臺灣高雄地方法院檢察署檢察官偵查起訴。
    理  由
一、證據能力方面：按被告以外之人於審判外之言詞或書面陳述
    ，除法律有規定者外，不得作為證據；又被告以外之人（包
    括證人、鑑定人、告訴人、被害人及共同被告等）於審判外
    之陳述雖不符刑事訴訟法第159 條之1 至之4 等4 條之規定
    ，而經當事人於審判程序同意作為證據，法院審酌該言詞陳
    述或書面陳述作成時之情況，認為適當者，亦得為證據；當
    事人、代理人或辯護人於法院調查證據時，知有刑事訴訟法
    第159 條第1 項不得為證據之情形，而未於言詞辯論終結前
    聲明異議者，視為有前項之同意；刑事訴訟法第159 條第1
    項、第159 條之5 分別定有明文。本判決認定事實所引用之
    證據資料，其中各項言詞或書面傳聞證據部分，縱無刑事訴
    訟法第159 條之1 至第159 條之4 或其他規定之傳聞證據例
    外情形，亦業經本院審理時予以提示並告以要旨，檢察官及
    被告於本院審理時均表示同意作為證據，或無意見而不予爭
    執，且迄至言詞辯論終結前亦均未聲明異議，本院審酌上開
    證據資料製作時之情況，較無人情施壓或干擾，亦無不當取
    供之情形，復查無違法不當或證明力明顯過低之瑕疵，認為
    以之作為證據應屬適當，揆諸前開法律規定與說明，依刑事
    訴訟法第159 條之5 規定，認前揭證據資料均有證據能力。
二、上揭事實，迭據被告王建成於原審及本院審理中坦承不諱，
    且經證人馮禎祥、陳昭榮、蔡湘德、郭富雄、趙進南、蔣順
    成、馬建蘭、黃政凱、陳素貞、林玉嵐於偵查中證述明確，
    並有互助會會員名單影本在卷可稽，足認被告前開任意性之
    自白與事實相符，得作為被告有罪之證據。從而，本件事證
    明確，被告犯行堪以認定，應依法論科。
三、核被告所為，係犯刑法第339 條第1 項之詐欺取財罪。被告
    每次冒標行為後，同時向多數活會會員詐取會款，係一行為
    觸犯數個相同之詐欺罪名，為同種想像競合犯，應從一重即
    依情節較重之詐欺取財罪處斷。又被告先後5 次詐欺犯行，
    犯意各別，行為互殊，應予分論併罰（起訴書認被告上開行
    為僅構成接續一罪，容有未恰，且公訴檢察官已當庭更正為
    數罪關係，附此敘明）。
四、原審據以論罪科刑，固非無見。惟被告向其他會員詐取會款
    ，嚴重侵害被害人權益，而實際上被告向被害人收取之互助
    會會款極鉅，又不負責向死會會員收取以支付活會會員，活
    會會員所繳交之會款均無從取回（每1 會所繳交之會款均高
    達40餘萬元），所為實有不該，犯罪後態度非佳，原審量處
    被告未和解部分之詐欺取財罪4 罪，各有期徒刑4 月，已和
    解部分有期徒刑3 月，並均得易科罰金，量刑尚嫌過輕。檢
    察官上訴意旨，以原審計算被告詐欺金額誤算，指摘原判決
    不當，雖無理由，但指摘原判決量刑過輕一節，則有理由，
    自應由本院將原判決撤銷改判。爰審酌被告發起互助會並自
    任會首，竟冒用活會會員名義得標，向其他會員詐取會款，
    嚴重侵害被冒標之人及互助會活會會員之權益，且詐得金額
    非少，所為實有不該；犯罪後又不負責向死會會員收取以支
    付活會會員，活會會員所繳交之會款均無從取回（每1 會所
    繳交之會款均高達40餘萬元），態度不佳；參以被告雖有和
    解意願，但迄今僅與告訴人蔣順成1 人，達成和解，有和解
    書1 紙在卷，其餘告訴人則無法接受被告之和解條件；復考
    量被告前無犯罪前科紀錄，有臺灣高等法院被告前案紀錄表
    1 份在卷可稽，於本案發生前素行良好，且犯後於原審及本
    院審理中坦承犯行，及其智識程度為專科畢業，現從事保全
    工作，每月收入約18,000元等一切情狀，分別量處未和解部
    分4 罪，每罪各7 月；已和解部分量處有期徒刑4 月，並依
    刑法第51條第5 款之規定，定其應執行之刑為有期徒刑1 年
    6 月。
據上論結，應依刑事訴訟法第369 條第1 項前段、第364 條、第
299 條第1 項前段，刑法第55條、第339 條第1 項、第51條第5
款，刑法施行法第1 條之1 ，判決如主文。
本案經檢察官郭振昌到庭執行職務。
中    華    民    國   100    年    9     月     1    日
                  刑事第五庭
                              審判長法  官  曾永宗
                                    法  官  鍾宗霖
                                    法  官  任森銓
以上正本證明與原本無異。
不得上訴。
中    華    民    國   100    年    9     月     1    日
                                    書記官  呂素珍
附錄本件判決論罪科刑法條：
刑法第339條
意圖為自己或第三人不法之所有，以詐術使人將本人或第三人之
物交付者，處5 年以下有期徒刑、拘役或科或併科1 千元以下罰
金。
以前項方法得財產上不法之利益或使第三人得之者，亦同。
前二項之未遂犯罰之。